臺灣臺北地方法院民事判決　　　　　　　 96年度再微字第5號
再審原告　　甲○○
再審被告　　遠東國際商業銀行股份有限公司
法定代理人　乙○○
上列當事人間清償借款事件，再審原告對於本院於民國96年8月8
日所為96年度小上字第56號確定判決提起再審之訴，本院判決如
下：
    主  文
再審原告之訴駁回。
再審訴訟費用新台幣壹仟伍佰元由再審原告負擔。
    事實及理由
一、再審意旨略以：
    (一)民事訴訟法第 436條之28規定：「當事人於第二審程序不
      得提出新攻擊或防禦方法。但因原法院違背法令致未能提
      出者，不在此限。」。再審原告於鈞院第一審95年度北小
      字第4767號審理時未能提出之攻擊、防禦方法，係因承辦
      法官不准再審原告之訴訟代理人為任何陳述所致；故原確
      定判決適用上開條文前段駁回再審原告於原審提出之攻擊
      、防禦方法，有民事訴訟法第 496條第1項第1款適用法規
      顯有錯誤之情形。
    (二)本件鈞院第一審95年度北小字第4767號判決，並未證明再
      審被告有將系爭消費借貸契約所記載之新台幣71,976元交
      付予再審原告或再審原告所授權之第三人；故原確定判決
      未命再審被告就此負舉證責任，顯然違反民事訴訟法第27
      7條舉證責任分配範圍之規定，而有民事訴訟法第496條第
      1項第1款適用法規顯有錯誤之情形。
    (三)聲明：鈞院原確定判決廢棄（本件再審起訴狀另主張本院
      95年度北小字第4767號判決之違背法令情形，並聲明廢棄
      該判決部分，核非適法，應另以裁定駁回之，於此爰不就
      再審原告對於本院95年度北小字第4767號判決違法情形之
      指摘，另做審究）。
二、按「民事訴訟法第 496條第1項第1款所謂適用法規顯有錯誤
    ，應以確定判決違背法規或現存判例解釋者為限，若在學說
    上諸說併存尚無法規判解可據者，不得指為用法錯誤。」、
    「民事訴訟法第 496條第1項第1款所謂適用法規顯有錯誤者
    ，係指確定判決所適用之法規顯然不合於法律規定，或與司
    法院現尚有效及大法官會議之解釋，或本院尚有效之判例顯
    然違反者而言，並不包括消極的不適用法規之情形在內」，
    ，最高法院著有57年台上字第1091判例、 60年台再字第170
    號判例可資參照；是民事訴訟法第 496條第1項第1款所謂適
    用法規顯有錯誤者，當指確定判決所適用之法規顯不合於法
    律規定，或與司法院現尚有效及大法官會議之解釋，或最高
    法院尚有效之判例顯然違反者，或確定判決有消極的不適用
    法規，而顯然影響裁判之情形而言。
三、經查，再審原告於本院95年度北小字第4767號再審被告起訴
    請求清償借款事件中，曾經多次到庭陳述意見，並提出多份
    答辯狀等情，業據本院調取該事件之卷宗核閱屬實，堪認再
    審原告於本院95年度北小字第4767號事件中，已經有提出攻
    擊、防禦方法之充分機會；是原確定判決有關：「上訴人（
    即再審原告）辯稱山基公司業務員違反民法第224條、第217
    條、第106條規定，系爭貸款申請書第2、3款違反民法第247
    條之1規定，且主張本件應適用民法第476條、第347條、第3
    69條規定云云，係於第二審始提出之新攻擊防禦方法，已違
    反前揭民事訴訟法第 436條之28之規定，其據此提起上訴，
    亦無理由。」之認定，即與民事訴訟法第 436條之28之規定
    相符，而顯無「適用法規顯有錯誤」之情形。次查，原確定
    判決係依據：「系爭貸款申請書申請人聲明書欄第4條第1項
    已載明：『... 申請人瞭解並同意貴行於核准本貸款後，將
    貸款金額一次撥入申請人指定受款廠商所指定之帳戶，與申
    請人以現金向申請人指定受款廠商一次直接給付商品或服務
    之價金相同... 』，被上訴人（即再審被告）即依上開規定
    將本件貸款金額直接撥入山基公司帳戶，並有被上訴人所提
    之撥款日報表附卷可參，上訴人以未收到貸款為由否認系爭
    消費借貸契約之成立，顯無理由。」等理由，而認定再審被
    告已經將借貸款項交付再審原告，有原確定判決一件在卷足
    據；堪認原確定判決係依據再審被告所提出之系爭貸款申請
    書及貸款日報表等證據，形成系爭借貸款項已經交付之心證
    ，而並未要求再審原告就此爭點舉證，或以再審原告未能就
    此爭點舉證，即做出上開不利於再審原告之認定無訛。是再
    審被告於本院95年度北小字第4767號事件中所提出之證據，
    既然已經足以使原確定判決就借貸款項是否交付之爭點產生
    心證，再審原告指摘：「原確定判決未命再審被告就此負舉
    證責任，顯然違反民事訴訟法第 277條舉證責任分配範圍之
    規定，而有民事訴訟法第 496條第1項第1款適用法規顯有錯
    誤之情形。」云云，即顯非可採。從而揆諸前揭說明，原確
    定判決應無何適用法規顯有錯誤之情事；再審原告主張原確
    定判決適用法規顯有錯誤，提起本件再審之訴，核屬顯無再
    審理由，爰依據民事訴訟法第502條第2項：「再審之訴顯無
    再審理由者，得不經言詞辯論，以判決駁回之。」之規定，
    不經言詞辯論，逕以判決駁回再審原告之訴。
四、依民事訴訟法第436條之32第5項、第502條第2項、第78條，
    判決如主文。
中　　華　　民　　國　 　 96　　年　　11　 月　　5  　日
                  民事第二庭審判長法　官　黃蓓蓓
                                  法　官  鍾素鳳
                                  法　官  楊代華
以上正本係照原本作成
不得上訴
中　　華　　民　　國　 　 96　　年　　11　 月　　5  　日
                                  書記官  許婉如
